臺灣高雄地方法院刑事判決　　　　　　 96年度交易字第604號
公　訴　人　臺灣高雄地方法院檢察署檢察官
被　　　告　甲○○
上列被告因過失傷害案件，經檢察官提起公訴（96年度偵字第18
219 號），本院合議庭裁定由受命法官獨任進行簡式審判程序，
判決如下：
    主  文
甲○○因過失傷害人，處拘役伍拾日，如易科罰金，以新臺幣壹
仟元折算壹日。
    事  實
一、甲○○為無駕駛執照之人。其於民國96年6 月21日晚上某時
    飲用啤酒後，竟不顧大眾行車安全，仍於翌日（即96年6 月
    22日）凌晨1 時30分許，駕駛車牌號碼6578-NY 號自小客車
    沿高雄市新興區○○○路由北向南行駛，嗣於同日凌晨1 時
    45分許，自該路段欲左轉進入民生一路之際，本應注意汽車
    行駛時，駕駛人應注意車前狀況，隨時採取必要之安全措施
    ，且汽車行近行人穿越道前，應減速慢行，遇有行人穿越時
    ，無論有無交通警察指揮或號誌指示，均應暫停讓行人先行
    通過，而依當時之天候、路況，並無不能注意之情事，竟疏
    未注意及此，不慎撞擊沿該路段行人穿越道由南往北方向行
    走之行人乙○○，致乙○○倒地而受有右手挫傷4 ×4 公分
    ，右膝擦傷7 ×2 公分，左膝擦傷2 ×2 公分，左手多處擦
    傷各0.5 ×0.8 公分、0.5 ×0.5 公分等傷害。嗣甲○○肇
    事後，於高雄市政府警察局新興分局交通事故處理小組員警
    據報前往現場處理，而尚未發現發覺犯罪嫌疑人之前，坦承
    其為肇事人而自首犯罪，並願接受裁判。
二、案經乙○○訴由高雄市政府警察局新興分局報請臺灣高雄地
    方法院檢察署檢察官偵查起訴。
    理  由
一、本件被告甲○○所犯為死刑、無期徒刑或最輕本刑為3 年以
    上有期徒刑以外之罪，其於準備程序中就被訴事實為有罪之
    陳述，經法官告知簡式審判程序之旨，並聽取公訴人及被告
    之意見後，依刑事訴訟法第273 條之1 第1 項規定，裁定由
    受命法官獨任進行簡式審判程序，合先敘明。
二、上開犯罪事實，業據被告於本院審理時坦承不諱，核與告訴
    人乙○○之指述相符，並有道路事故現場圖、道路交通事故
    調查報告表（一）（二）、道路交通事故談話紀錄表、高雄
    市立聯合醫院診斷證明書及現場照片10張在卷可稽，足認被
    告前開自白核與事實相符，堪予採信。
三、按汽車行駛時，駕駛人應注意車前狀況及兩車併行之間隔，
    並隨時採取必要之安全措施；又汽車行近行人穿越道前，應
    減速慢行，遇有行人穿越時，無論有無交通警察指揮或號誌
    指示，均應暫停讓行人先行通過，道路交通安全規則第94條
    第3 項、第102 條第3 項分別訂有明文。本件被告疏未注意
    車前狀況，亦未暫停禮讓行人先行通過，且當時天候晴、光
    線夜間有照明、路面柏油乾燥無缺陷無障礙物、視距良好，
    並無不能注意之情事，竟疏未注意及此，通過上開路口時貿
    然左轉致撞擊告訴人，是其駕駛行為顯有過失。又被告違反
    上開注意義務撞擊告訴人，致告訴人倒地受有前揭傷勢，其
    過失行為與告訴人所受傷害結果間，自有相當因果關係。是
    本件事證明確，被告過失傷害犯行堪以認定。
四、核被告所為，係犯刑法第284 條第1 項前段之過失傷害罪。
    又本件被告無照駕駛且行經行人穿越道未禮讓行人優先通行
    致人受傷等情，業據其自承在卷，並有道路交通事故談話紀
    錄表在卷可參，應依道路交通管理處罰條例第86條第1 項之
    規定，加重其刑（有關該項加重其刑之規定，其加重事由為
    列舉規定，行為人僅符合其一即構成加重其刑之要件，僅加
    重一次即可，毋庸再遞加其刑，臺灣高等法院87年法律座談
    會第56號研討意見同此見解）。惟本件被告酒後駕車肇事，
    經警測得其呼氣酒精濃度達0.24MG/L，有酒精濃度測試表1
    份可查，因尚未達道路交通管理處罰條例第35條第1 項不得
    駕車之標準（0.25MG/L），且被告並無何腳步不穩，語無倫
    次而不能安全駕駛之狀態，有刑法第185 條之3 案件測試觀
    察紀錄表可參，自無依道路交通管理處罰條例第86條加重其
    刑之必要，附此敘明。另被告肇事後，於犯罪未被發覺前，
    在現場等候，並向據報前往現場處理之高雄市政府警察局新
    興分局警員坦承肇事而自願接受裁判等情，有道路交通事故
    談話紀錄表在卷可按，堪認被告所為已符合刑法自首之規定
    ，爰依刑法第62條前段之規定，減輕其刑，並先加而後減之
    。爰審酌被告明知其服用酒類且無駕駛執照，竟不顧道路使
    用者之安全即率爾上路，並未禮讓行人及注意車前狀況而導
    致本件車禍，且其酒測值高達0.24MG/L，有酒精濃度測試表
    1 份在卷可參，顯見其輕忽自己與其他用路人之生命、身體
    與財產安全，所為實屬不該，迄今仍未與告訴人達成和解，
    賠償告訴人之損害；惟念及其犯後已坦承犯行，且無前科，
    有台灣高等法院被告前案紀錄表在卷可憑，素行良好，及其
    動機、手段、告訴人所受傷勢等其他一切情狀，量處如主文
    所示之刑，並考量本件被告係高職畢業，家庭經濟狀況貧寒
    等情，諭知以最低度新台幣1,000 元為易科罰金之折算標準
    ，以示懲儆。
據上論斷，應依刑事訴訟法第273 條之1 第1 項、第284 條之1
、第299 條第1 項前段，道路交通管理處罰條例第86條第1 項，
刑法第284 條第1 項前段、第62條前段、第41條第1 項前段，刑
法施行法第1 條之1 ，判決如主文。
本案經檢察官丙○○到庭執行職務。
中　　華　　民　　國　　96　　年　　11　　月　　16　　日
                    交通法庭  法　官  王俊彥
以上正本證明與原本無異。
如不服本判決應於收受本判決後10日內向本院提出上訴書狀，並
應敘述具體理由，如未敘述上訴理由者，應於上訴期間屆滿後20
日內補提理由書狀於本院（均須按他造當事人之人數附繕本）「
切勿逕送上級法院」。
中　　華　　民　　國　　96　　年　　11　　月　　16　　日
　　　　　　　　　　　　　　　書記官  鄭永媚
附錄本案所犯法條：
中華民國刑法第284條
（過失傷害罪）
因過失傷害人者，處6 月以下有期徒刑、拘役或5 百元以下罰金
，致重傷者，處1 年以下有期徒刑、拘役或5 百元以下罰金。
從事業務之人，因業務上之過失傷害人者，處1 年以下有期徒刑
、拘役或1 千元以下罰金，致重傷者，處3 年以下有期徒刑、拘
役或2 千元以下罰金。
刑法施行法第1條之1
中華民國94年1 月7 日刑法修正施行後，刑法分則編所定罰金之
貨幣單位為新臺幣。
94年1 月7 日刑法修正時，刑法分則編未修正之條文定有罰金者
，自94年1 月7 日刑法修正施行後，就其所定數額提高為30倍。
但72年6 月26日至94年1 月7 日新增或修正之條文，就其所定數
額提高為3 倍。
